【裁判字號】    92,上易,841
【裁判日期】    920716
【裁判案由】    誣告
【裁判全文】
臺灣高等法院高雄分院刑事判決                    九十二年度上易字第八四一號
      上  訴  人
      即  被  告  乙○○
右上訴人因誣告案件，不服臺灣高雄地方法院九十一年度易字第四三七七號中華民國
九十二年四月三十日第一審判決（起訴案號：臺灣高雄地方法院檢察署九十一年度偵
字第一八四四五號），提起上訴，本院判決如左：
    主  文
上訴駁回。
    事  實
一、乙○○明知其所簽發未填載發票日、付款人為高雄區中小企業銀行湖內分行、帳
    戶００二五五─一號、票號為ＨＰＡ0000000號、面額新臺幣（下同）十
    六萬元之支票一張，業於民國八十八年十一月十五日晚間七時至八時許，在其位
    於高雄縣路竹鄉○○村○○路二八三之一號住處，借予友人陳雙龍，由陳雙龍交
    予他人作為借款之擔保，竟於九十一年五月七日以上開支票於同年月六日在上開
    住處失竊為由，向位在高雄縣湖內鄉○○路○段三０九號之高雄區中小企業銀行
    湖內分行辦理掛失止付，並向警察局申報上開支票失竊，請求協助偵查竊盜罪嫌
    ，而未指定犯人，誣告他人犯竊盜罪。嗣於同年六月十一日，經顏文祥將上開支
    票交由胞姊顏名香持至台東區中小企業銀行鳥松分行提示而因掛失止付遭退票，
    始為警循線查獲上情。
二、案經高雄縣政府警察局湖內分局報請臺灣高雄地方法院檢察署檢察官偵查起訴。
    理  由
一、訊據上訴人即被告乙○○固供承其於右揭時、地，有辦理前揭十六萬元支票掛失
    止付等情不諱，惟否認有何前揭未指定犯人之誣告犯行，辯稱：陳雙龍曾要求我
    出借面額十六萬元之支票，但我只有借現金給他，沒有將支票借給陳雙龍，支票
    確實是在家中被竊，才去辦理掛失止付，我無誣告犯意等語。
二、經查：
（一）被告於九十一年五月七日至高雄區中小企業銀行湖內分行，以帳戶００二五五
      ─一號、票號為ＨＰＡ0000000號、面額十六萬元之支票（以下簡稱係
      爭支票），於同年月六日在其上開住處被竊為由辦理票據據遺失，嗣經持票人
      顏文祥胞姊妹顏名香持至台東區中小企業銀行鳥松分行提示遭以掛失止付為由
      退票等情，業據被告自承在卷，核與證人顏名香、顏文祥於警訊、偵查及原審
      中證述明確（見警卷第三頁、第四頁、偵查卷第七頁、原審卷第二九頁），並
      有掛失止付票據提示人資料查報表、遺失票據申報書、支票影本、退票理由單
      影本等件在警訊卷第十五頁至第十九頁可稽，則被告確有填具遺失票據申請書
      報請警局協助偵查竊盜罪嫌無訛，先此認定。
（二）系爭支票確係陳雙龍向被告所借用，並由被告之妻劉惠華於八十八年十一月十
      五日晚間七至八時許，在上開住處交予陳雙龍，再由陳雙龍持將與顏文祥換回
      前所簽發之支票用以擔保借款等情，業經證人陳雙龍於警訊中證稱：我於八十
      九年十一月十四日打電話向被告借用面額十六萬元之支票，隔甲晚間七、八點
      到被告家中向被告太太拿取，並於同日晚間十一時許，到高雄市○○路某超商
      ，持該支票向顏文祥換回前所簽發之支票，因打算過些時日將系爭支票換回，
      不讓顏文祥兌現該支票，故沒有填寫發票日等語甚詳（見警卷第一三頁、第一
      四頁），核與證人顏文祥於警訊、偵查及原審中證稱：八十八年三、四月間，
      友人張文遠持陳雙龍所簽發面額各十六萬元之支票二張向我調借現金，其中一
      張支票到期後，陳雙龍持未填寫發票日之系爭支票到六合路我所經營之超商，
      要求以系爭支票換回到期之支票，並表示要標會來還錢，要求我不要將支票提
      示，故系爭支票才未填寫發票日，後來因妻懷孕、父腎臟衰竭等一連串事情須
      處理而忘記支票一事，直至九十一年三月間，其姐顏名香幫我整理帳目發現此
      張支票，我才向銀行查詢並請銀行通知被告，被告得知後曾要求給與時間尋找
      陳雙龍出面解決問題，也曾答應以分期付款之方式清償，但又避不見面，我才
      將支票填上發票日交給顏名香提示，被告並未說系爭支票係被竊等語（見警卷
      第偵查卷第八頁及原審卷第二八頁、第二九頁）大致相符，參以被告自承於九
      十一年三月間知悉顏文祥持有系爭支票後，確曾與證人顏文祥商談支票付款事
      宜等情觀之（見偵查卷第八頁、第九頁及原審卷第二九頁），足見系爭支票應
      係被告借予陳雙龍無疑，否則被告自可於九十一年三月得知上情後，逕行辦理
      掛失止付，又何須大費周章與證人顏文祥約談支票事宜？
（三）雖被告又辯稱只借給陳雙龍十五萬元現金，並未出借支票，並有證人施世和可
      證云云。然證人施世和於原審調查時證稱：我聽見陳雙龍欲向被告借票，被告
      稱只願借現金，我即先行離開，未全程目賭陳雙龍與被告借貸經過，亦不知二
      人交涉結果等語（見原審卷第二六頁），是以，縱證人施世和所述為真，然其
      既已先行離開，未親自見聞被告與陳雙龍交涉結果，則不得遽憑其上開證言認
      定被告未將系爭支票借予陳雙龍。且被告與其妻劉惠華均自承金錢之借貸支出
      及支票之簽發均由妻劉惠華負責管理（見原審卷第五三頁、第五四頁），然其
      二人就被告陳雙龍借票、借款乙節之供述卻大逕相庭，被告先供稱：陳雙龍曾
      借二萬元未還，後又帶人來借支票，隔甲又借走十五萬現金元等語（見原審卷
      第一四頁、第一五頁），而證人劉惠華則證稱：陳雙龍在借支票前就欠了十幾
      萬元，我不可能再借他支票，且陳雙龍係一次借十幾萬等語（見原審卷第五四
      頁），並不吻合，自難採信。
（四）綜上所述，足見被告上開所辯，顯係事後卸責之詞，不足採信。本件事證明確
      ，被告前揭未指定犯人誣告犯行，堪以認定。
三、核被告所為，係犯刑法第一百七十一條第一項之未指定犯人誣告罪。
四、原審以被告罪證明確，因予適用刑法第一百七十一條第一項、第四十一條第一項
    前段，罰金罰鍰提高標準條例第一條前段、第二條之規定，並審酌被告明知將上
    開支票借予陳雙龍，竟率爾將支票止付，影響支票交易之安全，犯後猶未能坦承
    犯行，態度不佳，惟念其尚無犯罪前科之素行，有臺灣高等法院被告全國前案紀
    錄表一份在卷可憑，素行良好等一切情狀，量處拘役四十日，並諭知如易科罰金
    之折算標準，認事用法核無違誤，所處之刑亦屬適當。被告上訴意旨，仍執前詞
    ，否認犯罪，指摘原判決不當，為無理由，應予駁回。
據上論斷，應依刑事訴訟法第三百六十八條，判決如主文。
本案經檢察官王登榮到庭執行職務。
中    華    民    國      九十二      年      七      月     十六   日
                              臺灣高等法院高雄分院刑事第二庭
                                  審判長法官  林正雄
                                        法官  張意聰
                                        法官  黃壽燕
右正本證明與原本無異。
不得上訴。
                                  法院書記官  黃富美
中    華    民    國      九十二      年      七      月    十六    日
附錄本判決論罪科刑法條：
刑法第一百七十一條第一項：
  未指定犯人，而向該管公務員誣告犯罪者，處一年以下有期徒刑、拘役或三百元以
  下罰金。


司法院資訊處製作；財團法人民間司法改革基金會備份。
